【裁判字號】    90,上易,2090
【裁判日期】    901130
【裁判案由】    背信
【裁判全文】
臺灣高等法院刑事判決                            九十年度上易字第二九號
    上  訴  人
    即 自訴 人  己○○
                辛○○
                甲○○
    共      同
    自訴代理人  丁○○
    被      告  乙○○
                丙○○
                庚○○
右上訴人，因被告背信案件，不服臺灣台北地方法院八十八年度自字第六一０號，中
華民國九十年三月一日第一審判決，提起上訴，本院判決如左：
    主      文
原判決關於乙○○、丙○○部份撤銷。
乙○○、丙○○共同為他人處理事務，意圖為自己不法之利益而為違背其任務之行為
，致生損害於本人之財產，各處有期徒刑伍月，如易科罰金均以佰元折算壹日。
其他上訴駁回。
    事      實
除引用第一審判決書記載關於被告乙○○、丙○○部份之犯罪事實外，並補充：乙○○、丙○○於出售碩大公司出售辦公室、機房所得款項扣除銀行貸款利息、稅金及其
他處理善後所餘款項共計三百四十二萬三千八百九十八元，於碩大公司戊○○交予乙○○後，亦違背其任務，不思將之發還各委任之債權人，竟予以分配給乙○○、庚○○各一百萬元，丙○○四十萬元，另給涂慶昌、劉真清共一百萬元，餘則給黃志明作
為基地台解約，致生損害於各委任人之財產。
    理  由
壹、撤銷改判部分：
一、茲引用第一審判決書記載關於被告乙○○、丙○○有罪部分之證據及理由。
二、關於碩大公司出售辦公室、機房所得款項三百四十二萬三千八百九十八元部分，
    訊據被告乙○○、丙○○、庚○○均直承將之分得之各節事實，核與被害人指述
    情節相符，證人即碩大公司職員戊○○於本院到庭證述無訛，雖被告乙○○、丙○○二人仍以解約之款置辯，惟其二人既受權益促進會之委託，自應依委任之旨
    為之，此有被告乙○○簽收憑證上載「公司出售辦公室、機房所得款項扣除銀行
    貸款利息、稅金及所有處理善後之費用後，剩餘款項全部交付權益促進會全權保
    管負責處理」等語可明，被告二人所辯仍屬卸責飾詞，自不足採，被告吳、李二
    人此部分犯行亦足認定。
三、核被告二人所為係犯刑法第三百四十二條第一項之背信罪，其等並有犯意聯絡及
    行為分擔，皆為共同正犯，原審依法論處吳、李二人背信之罪，尚非無見，但查
    被告吳、李二人另就碩大公司出售辦公室機房後所得款項亦未依委任之旨，擅將
    該款予以朋分入囊部分未及審酌，自有未洽，自訴人執此指摘原判決關於吳、李
    部分不當為有理由，應將原判決關於吳、李二人部分撤銷，爰審酌被告乙○○、
    丙○○二人違背投資人之重託，就其自身債權，解約金優先受償，令投資人二度
    受害，及其犯罪動機、目的、手段、危害之程度與被害人未達成和解以及犯罪後
    之態度等一切情狀，各量處有期徒刑如主文所示，並均諭知易刑之標準。
四、自訴意旨另以被告乙○○、丙○○於八十六年六月間與碩大公司公司董事長林華
    員、總經理陳俊發、副總經理張盈森、稽核處長戊○○等人前往碩大公司台北分
    公司，將該分公司之所有生財器具設備（如電腦、桌椅、電話）交由被告等人搬
    取保管，被告等將之搬往乙○○所經營位於桃園縣觀音鄉某一汽車保修廠倉庫內
    ，被告乙○○至今無法提出交待該批生財設備之處置情形及流向明細，因認此部
    分被告等亦犯有背信之罪云云。訊據被告乙○○固不否認碩大公司固有將一批辦
    公室內之雜物等運至其桃園之某一修車廠置放之事實，惟辯稱：該批物品是公司
    拜託暫時寄放，伊一直沒去動，租約到期二年後被房東清掉，只有被退回之手機
    、電腦螢幕，並無甚價值等語，核與證人即碩大公司職員戊○○到庭證述：「（
    生財器具）沒地方放，暫時放在乙○○倉庫內」「當時公司倒閉了，還欠員工薪
    資，主機板及硬碟等可以賣的東西都被員工拔走了，只剩下空殼沒有人會買，也
    沒有價值，手機部分都是維修退回的，還有一些電腦螢幕及桌椅」等語相符，則
    此部分尚難認被告有無圖得自己利益，損害委託人之財產之情形，自難遽論以背
    信之罪（詳見第一審判決書記載關於此部分之理由）。唯自訴意旨認與論罪部分
    為同一事實，爰不另為無罪諭知，併此敘明。
貳、駁回上訴部分：
一、引用第一審判決書記載關於被告庚○○無罪部分之理由。
二、查被告庚○○雖原經遴選為權益促進會北區之台北縣代表，惟因當晚疑以不利言
    論透露予媒體，而遭促進會排擠。乃忿而於翌日辭職，此經共同被告丙○○、乙○○於本院調查中供明，被告庚○○自已非權益促進會代表之一，而未受任為全
    體投資人處理事務，即與背信罪之要件有間，其縱有收受自碩大公司前揭款項，
    亦不成立背信罪，此外，並查無其他證據足以證明其有何犯行，原審以不能證明
    被告犯罪而為無罪之諭知，核無不當。上訴意旨仍執原詞，指摘原判決不當，自
    無理由，應予駁回。
據上論斷，應依刑事訴訟法第三百六十八條、第三百六十九條第一項、第三百六十四
條、第二百九十九條第一項前段、第三百七十三條，刑法第二十八條、第三百四十二
條第一項、第二條、第四十一條第一項，罰金罰鍰提高標準條例第一條、第二條，判
決如主文。
中    華    民    國    九  十    年    十    一    月     三    十     日
                                  審判長法  官  李  相  助
                                        法  官  蘇  素  娥
                                        法  官  蔡  光  治
右正本證明與原本無異。
不得上訴。
                                        書記官  王  才  生
中    華    民    國    九  十    年    十    二    月        五        日
刑法第三百四十二條
為他人處理事務，意圖為自己或第三人不法之利益或損害本人之利益，而為違背其任
務之行為，致生損害於本人之財產或其他利益者，處五年以下有期徒刑、拘役或科或
併科一千元以下罰金。
前項之未遂犯，罰之。


司法院資訊處製作；財團法人民間司法改革基金會備份。
